臺灣新北地方法院民事裁定
111年度消債清字第152號
聲  請  人
即  債務人  黃耀川  

代  理  人  趙佑全(法扶律師)

上列當事人因消費者債務清理事件聲請清算，本院裁定如下：
    主  文
聲請駁回。
聲請費用由聲請人負擔。
    理  由
一、按本條例所稱消費者，指五年內未從事營業活動或從事小規
    模營業活動之自然人。前項小規模營業指營業額平均每月新
    臺幣二十萬元以下者。前項所定數額，司法院得因情勢需要
    ，以命令增減之；債務人不能清償債務或有不能清償之虞者
    ，得依本條例所定更生或清算程序，清理其債務；債務人對
    於金融機構負債務者，在聲請更生或清算前，應向最大債權
    金融機構請求協商債務清償方案，或向其住、居所地之法院
    或鄉、鎮、市、區調解委員會聲請債務清理之調解；協商或
    調解成立者，債務人不得聲請更生或清算。但因不可歸責於
    己之事由，致履行有困難者，不在此限；本條例施行前，債
    務人依金融主管機關協調成立之中華民國銀行公會會員，辦
    理消費金融案件無擔保債務協商機制與金融機構成立之協商
    ，準用前二項之規定；債務人於法院調解不成立之日起二十
    日內，聲請更生或清算者，以其調解之聲請，視為更生或清
    算之聲請，不另徵收聲請費；債務人於調解期日到場而調解
    不成立，得當場於法院書記官前，以言詞為前項更生或清算
    之聲請；聲請更生或清算不合程式或不備其他要件者，法院
    應以裁定駁回之。但其情形可以補正者，法院應定期間先命
    補正，消費者債務清理條例（下稱消債條例）第2條、第3 
    條、第151條第1、7、9項、第153條之1第2、3項、第8條定
    有明文。至於債務人之清償能力，則包括財產、信用及勞力
    （技術），並不以財產為限，必須三者總合加以判斷仍不足
    以清償債務，始謂欠缺清償能力而成為不能清償（司法院民
    事廳消費者債務清理條例法律問題研審小組意見參照）。次
    按債務人聲請清算時，應提出財產及收入狀況說明書及其債
    權人、債務人清冊。第一項財產狀況及收入說明書，應表明
    下列事項，並提出證明文件：(一)財產目錄，並其性質及所
    在地。(二)最近五年是否從事營業活動及平均每月營業額。
    (三)收入及必要支出之數額、原因及種類。(四)依法應受債
    務人扶養之人；法院裁定開始清算程序前，得依職權訊問債
    務人、債權人及其他關係人，並得定期命債務人據實報告清
    算聲請前二年內財產變動之狀況。債務人違反前項報告義務
    者，法院得駁回清算之聲請。消債條例第81條第1項、第4 
    項及第82條亦有明定，俾利法院判斷是否具備清算之原因，
    以決定是否裁定開始清算程序，參其立法理由為清算程序係
    為保護有清理債務誠意之債務人而設，債務人違反前項報告
    義務，足認其欠缺進行清算之誠意，且無聲請清算之真意，
    自無加以保護之必要。　　　　
二、本件聲請意旨略以：聲請人即債務人於聲請清算前5年內從
    事計程車司機，平均每月營業額為新臺幣（下同）2萬5000
    元。資產總價值約19萬5198元，債務總金額約423萬3309元
    ，有不能清償債務之情事。因對於金融機構負債務，曾向其
    住、居所地之法院聲請債務清理之調解，於民國111年7月6
    日不成立。又未經法院裁定開始更生程序或許可和解或宣告
    破產，爰依法以言詞聲請清算等語。　　　　
三、經查：
(一)本件聲請人於111年4月27日提出財產及收入狀況說明書及其
    債權人、債務人清冊向本院聲請債務清理之調解，主張財產
    為保單價值準備金約19萬5198元；自106年4月27日起至111
    年4月26日止從事計程車司機，平均每月營業額為約2萬5000
    元；聲請前2年內收入總計約44萬9752元，含109年4月27日
    至111年4月26日從事兼職計程車之營利所得，每月淨收入約
    為1萬元，數額約24萬元、擔任工地臨時工、109年4月27日
    至111年4月26日擔任工地臨時工之薪資所得，每月薪資約為
    5823元，數額約13萬9752元、109年4月27日至111年4月26日
    行政院紓困補助之政府補助，數額7萬元；聲請前2年內必要
    支出總計約44萬9752元（見本院111年度司消債調字第277號
    卷第4至6頁）；並提出現戶全戶戶籍謄本、108、109年度綜
    合所得稅各類所得資料清單、全國財產稅總歸戶財產查詢清
    單、111年4月15日勞工保險被保險人投保資料表（明細），
    上載107年7月5日起於新北市計程車駕駛員職業工會投保，
    至109年6月21日之郵政存簿儲金簿內頁影本(貳)及110年4月
    21日至111年4月20日登摺明細為證。聲請人於111年7月6日
    請求調解不成立，並以言詞聲請清算等語（見本院111年度
    司消債調字第277號卷第90頁）。惟如聲請人提出之郵政存
    簿儲金簿內頁影本(貳)，僅至109年6月21日，又僅提出110
    年4月21日至111年4月20日登摺明細，並未完整，且以聲請
    人年齡、經驗及投保薪資等，亦難遽謂其月收入有未達法定
    最低基本工資之情，是難逕認聲請人已盡據實報告之協力義
    務，俾利法院判斷是否具備清算之原因。　　
(二)按清算程序係為鼓勵債務人努力重生，迅速處理分配應屬清
    算財團之財產予債權人（消債條例立法總說明參照），聲請
    人應依消債條例第81條規定提出記載完全之財產及收入狀況
    說明書及其債權人、債務人清冊，並提出證明文件，俾利法
    院判斷是否具備清算之原因，以決定是否裁定開始清算程序
    。而聲請人違反同法第82條規定之定期據實報告義務，足認
    其欠缺進行清算之誠意，且無聲請清算之真意，自無加以保
    護之必要，法院得駁回其清算之聲請。本院於111年7月19日
    命聲請人於10日內補正郵務送達費、不能清償債務或有不能
    清償之虞之證明文件、聲請清算前2年內財產變動狀況（包
    含有償、無償行為所生變動）、聲請前2年起迄今收入（含
    贍養費、獎金、津貼、保險給付、政府補助金或其他收入款
    項等）之數額、原因及種類，並應提出證明文件，如110年
    度綜合所得稅各類所得資料清單、完整薪資單及轉帳明細等
    ，並請詳為說明聲請人是否有加入計程車隊？所稱工地臨時
    工之工作內容為何？如何計算薪資？倘仍主張每月薪資未達
    投保薪資，並應提出證明文件。倘有更正，並應提出更正後
    之財產及收入狀況說明書、財產目錄及證明文件（如機車行
    照、2年內完整金融機構存摺內頁影本或向金融機構申請補
    發往來紀錄、保險單（含以本人及配偶、未成年子女、父母
    為要保人或受益人之人壽保險單及儲蓄性、投資性保單等，
    並敘明倘終止保險契約可領回金額各為若干））。倘有更正
    ，並應提出更正後之財產及收入狀況說明書等相關證明文件
    。(三)聲請人於111年7月22日收受裁定後，遲至同年8月18
    日始具狀補正，主張無財產變動；自107年4月起從事兼職計
    程車，加入臺灣大車隊，至111年4月開始轉換至大都會車隊
    ，現專職從事計程車司機，提出111年1月至7月月報表為憑
    。依交通部統計處108年度計程車營運狀況調報告，兼職計
    程車每月淨收入為1萬2594元，是聲請人陳報本件清算前2年
    淨收入約1萬元。另大都會車隊車資有優惠，平均約需打8折
    ，故每月實際營收約為3萬2115元。依交通部統計處108年度
    計程車營運狀況調報告，108年專職計程車每月淨收入為2萬
    5583元，是聲請人於111年度每月約可得1萬8720元。又工地
    臨時工是人力派遣，搬運、打掃，日薪約1000元至1200元等
    語。嗣於111年9月7日始依命預納郵務送達費。然聲請人始
    終未依命補正110年度綜合所得稅各類所得資料清單、中華
    郵政公司帳戶之2年內完整金融機構存摺內頁影本或向金融
    機構申請補發往來紀錄（見本院卷第42、43頁），且依聲請
    人提出其於111年1至3月兼職臺灣大車隊計程車司機之月報
    表，月營收金額分別為6萬285元、3萬6855元及5萬9805元（
    見本院卷第47頁），已難逕認聲請人始終所稱本件清算前2
    年兼職計程車每月淨收入約1萬元為真實。又依聲請人所提
    自備車身駕駛人行照，為7人座、原發照日期為107年4月；
    與其同時提出100萬元貸款之貸款起日（見本院卷第51頁）
    互核相符，衡情更難遽謂聲請人於107年貸款百萬元自備7人
    座車，而僅從事月入1萬元之兼職計程車司機，致月收入不
    足投保薪資及法定最低基本工資之情。堪認聲請人未提出記
    載完全之財產及收入狀況說明書並證明文件，且其亦未依命
    據實報告財產變動之狀況。
(四)至聲請人及其代理人到場陳稱聲請前2年財產收支等狀況，
    仍如聲請時提出之財產及收入狀況說明書，並其收入證明文
    件，是如111年8月18日補正狀等語，惟承前所述，自難遽謂
    聲請人已盡據實報告之協力義務，俾利法院判斷是否具備清
    算之原因。從而，聲請人始終未提出記載完全之財產及收入
    狀況說明書及證明文件，俾利法院判斷是否具備清算之原因
    ，更難謂其已盡據實報告之協力義務。而清算程序係為保護
    有清理債務誠意之債務人而設，聲請人違反據實報告義務，
    足認其欠缺進行清算之誠意，且無聲請清算之真意，自無加
    以保護之必要。　
四、揆諸首揭法文，本件清算之聲請既有消債條例第82條規定，
    未盡據實報告之協力義務情形，令本院難認其符合清算要件
    ，並足認其欠缺進行清算之誠意，無聲請清算之真意，而無
    保護之必要。又上開欠缺係屬無從補正，依上說明，自應駁
    回聲請人之聲請，爰裁定如主文。　　
五、至於所繳納郵務送達費6880元，則待本件清算聲請事件確定
    後，如尚有剩餘郵資餘額，再予檢還聲請人，附此敘明。　
中    華    民    國   111    年    11    月    29    日
                  民事第六庭    法  官  黃信滿
上為正本係照原本作成。
如不服本裁定，應於裁定送達後10日內，以書狀向本院提出抗告
，並繳納抗告費新臺幣1000元。
中　　華　　民　　國　 111　　年　　11　　月　　29　　日
               　　　　　　　　 書記官　黃曉妏